臺灣雲林地方法院刑事判決　　　　　　100年度交易字第130號
公　訴　人　臺灣雲林地方法院檢察署檢察官
被　　　告　林坤賢
上列被告因過失致死案件，經檢察官提起公訴（100 年度偵字第
3709號），被告於準備程序就被訴事實為有罪之陳述，經本院合
議庭裁定由受命法官獨任行簡式審判程序，判決如下：
    主    文
林坤賢因過失致人於死，處有期徒刑捌月。
    犯罪事實
一、林坤賢為無駕駛執照之人，於民國100 年5 月7 日下午3 時
    40分許，騎乘車牌號碼ORP-836 號重型機車（下稱車號ORP-
    836 號車），沿雲林縣土庫鎮○○路由東往西方向行駛，行
    經民生路82號前時，本應注意車前狀況及兩車併行之間隔，
    隨時採取必要之安全措施，且後行車欲超越同一車道之前車
    時，應顯示左方向燈並於前車左側保持半公尺以上之間隔超
    過，行至安全距離後，再顯示右方向燈駛入原行路線；而依
    當時天候晴、日間自然光線、路面鋪裝柏油，且乾燥無缺陷
    、又無障礙物、視距良好等情形，並無不能注意之情事，林
    坤賢竟疏未注意車前狀況及兩車併行之間隔，與前車保持安
    全車距，即貿然以時速40至50公里之車速，超越同向行駛於
    其前方張陳勝所騎乘腳踏車，致超車不慎以其車號ORP-836
    號車右側手把，擦撞張陳勝之腳踏車左側手把，張陳勝因而
    人車倒地，受有嚴重頭部外傷（頭部挫傷）併顱內出血、顱
    骨骨折、頂骨部挫傷及血腫、頸椎骨折、左手挫傷、皮下瘀
    血、左側鎖骨骨折、左側橈骨骨折及左側尺骨骨折等傷害，
    經送醫救治後，仍於翌日（100 年5 月8 日）下午5 時15分
    傷重不治死亡。林坤賢亦因上開擦撞重心失衡衝入對向車道
    ，碰撞停放在路旁張源使用之車號C6-2770 號自用小客車
    ，並於本案交通事故發生後，於有偵查犯罪權限之警察機關
    尚不知何人犯罪之前，在張陳勝就醫之醫院當場承認為肇事
    人，自願接受裁判，而悉上情。
二、案經被害人張陳勝之配偶張媽旗告訴暨雲林縣警察局虎尾分
    局報告臺灣雲林地方法院檢察署檢察官相驗後自動檢舉偵查
    起訴。
    理    由
一、被告林坤賢所犯係死刑、無期徒刑、最輕本刑為3 年以上有
    期徒刑以外之罪，其於準備程序就前揭被訴事實為有罪之陳
    述，經受命法官告知簡式審判程序之旨，並聽取其與公訴人
    之意見後，本院合議庭認無不得或不宜改依簡式審判程序進
    行之情事，依刑事訴訟法第273 條之1 第1 項、第284 條之
    1 規定，裁定由受命法官獨任進行簡式審判程序，合先敘明
    。
二、經查：
  (一)上開犯罪事實，業據被告於偵查中及本院審理時均坦承不諱
    ，核與證人即被害人配偶張媽旗及證人張源於警詢指述之
    情節相符（見相驗卷第9 至11頁、第17至19頁），並有110
    報案紀錄單、道路交通事故現場圖、道路交通事故調查報告
    表(一)(二)各1 份、現場照片16張附卷可稽（見相驗卷第3 頁、
    第6 至8 頁、第22至24頁、第50至54頁）；又被害人張陳勝
    確因本件車禍受有受有嚴重頭部外傷（頭部挫傷）併顱內出
    血、顱骨骨折、頂骨部挫傷及血腫、頸椎骨折、左手挫傷、
    皮下瘀血、左側鎖骨骨折、左側橈骨骨折及左側尺骨骨折等
    傷害，經送醫急救後，仍於100 年5 月8 日下午5 時15分傷
    重不治死亡等情，有雲林縣警察局處理相驗案件初步調查報
    告暨報驗書(一)(二)、財團法人彰化基督教醫院雲林分院診斷證
    明書各1 紙附卷可憑（見相驗卷第4 、5 、21頁），並經臺
    灣雲林地方法院檢察署檢察官督同法醫師相驗屬實，製有相
    驗屍體證明書、檢驗報告書各1 份及相驗屍體照片8 張在卷
    可佐（見相驗卷第40至46頁）。另被告並未持有適當之駕駛
    執照而騎乘車號ORP-836 號車乙節，業據被告自承在案（見
    相驗卷第13頁），復有被告之證號查詢機車駕駛人資料、雲
    林縣警察局舉發違反道路交通管理事件通知單雲警交字第KA
    K027311 號各1 紙在卷足憑（見相驗卷第19、32頁）。綜此
    ，被告前揭自白核與事證相符，堪以採信。
  (二)按車輛，指在道路上以原動機行駛之汽車（包括機器腳踏車
    ）或以人力、獸力行駛之車輛，道路交通管理處罰條例第3
    條第8 款定有明文。又按汽車行駛時，駕駛人應注意車前狀
    況及兩車併行之間隔，並隨時採取必要之安全措施；汽車超
    車時時應注意：於超越時應顯示左方向燈並於前車左側保持
    半公尺以上之間隔超過，行至安全距離後，再顯示右方向燈
    駛入原行路線，道路交通安全規則第94條第3 項、第101 條
    第1 項第5 款亦分別定有明文。被告無照駕駛車號ORP-836
    號車，當依循前揭交通安全規則行駛，且依本件車禍發生當
    時，天候晴、日間自然光線、路面鋪裝柏油，且乾燥無缺陷
    、又無障礙物、視距良好等情，為前開道路交通事故調查表
    (一)所明載，並無不能注意之情事，詎被告竟疏未注意車前狀
    況及兩車併行之間隔，超越前車時應與前車保持半公尺以上
    之間隔，即貿然以時速40至50公里之車速超車，以致其所騎
    乘之車號ORP-836 號車右側手把，擦撞被害人所騎乘腳踏車
    之左側手把，致使被害人受有前揭傷害，被告之駕車行為顯
    有過失。
  (三)被害人因本件車禍受有嚴重頭部外傷（頭部挫傷）併顱內出
    血、顱骨骨折、頂骨部挫傷及血腫、頸椎骨折、左手挫傷、
    皮下瘀血、左側鎖骨骨折、左側橈骨骨折及左側尺骨骨折等
    傷害，經送醫救治後，仍於翌日（100 年5 月8 日）下午5
    時15分傷重不治死亡，已如前述，是被告之過失駕駛行為與
    被害人之死亡結果間，具有相當因果關係，自應負過失致人
    於死之責任。
  (四)綜上所述，本件事證已臻明確，被告犯行洵堪認定，應依法
    論科。
三、論罪科刑：
  (一)核被告所為，係犯刑法第276 條第1 項之過失致人於死罪。
    按汽車駕駛人，無駕駛執照駕車，因而致人受傷或死亡，依
    法應負刑事責任者，加重其刑至2 分之1 ，道路交通管理處
    罰條例第86條第1 項定有明文。被告未領有適當之駕駛執照
    ，駕駛上開車號ORP-836 號車，因而導致被害人死亡，應依
    道路交通管理處罰條例第86條第1 項規定，加重其刑。又被
    告於肇事後，在有偵查犯罪權限之警察機關尚不知何人犯罪
    之前，在被害人就醫之醫院當場承認為肇事人，自願接受裁
    判，有雲林縣警察局道路交通事故肇事人自首情形紀錄表1
    份在卷可佐（見相驗卷第30頁），核為對於未發覺之罪自首
    而接受裁判，應依刑法第62條前段之規定減輕其刑，並依法
    先加重後減輕之。
  (二)爰審酌被告無前科之素行，此有臺灣高等法院被告前案紀錄
    表1 紙在卷可按，其無照騎乘重型機車上路，復未遵守道路
    交通規則，輕忽行車安全，導致被害人死亡之結果，過失程
    度不輕，亦因而造成被害人之家庭無法圓滿及其家人心理無
    法彌補之傷害，所生危害非微；被告雖曾與被害人家屬進行
    調解，並初步願意先賠償新臺幣（下同）50萬元，另外36萬
    元以3 年分期付款，然據告訴代理人張為清到庭表示：伊等
    只有領到汽車強制責任保險保險金160 萬元，被告事後反悔
    不願意先賠償50萬元及另外36萬元以3 年分期付款等語（見
    本院卷第19頁反面），此亦據被告自承：本來說要先賠償50
    萬元，另外36萬元以3 年分期付款，是伊父親願意幫忙賠償
    ，後來伊父親因故不願意幫忙，且伊認為這件事是自己的責
    任，而伊沒有能力賠償，無法與告訴人成立調解等語（見本
    院卷第20頁、第28頁反面），難認被告確有賠償被害人家屬
    之意願；告訴代理人並到庭表示：被告沒有明確對家屬表示
    勇於認錯之誠意，請從重量刑，且被告無照駕駛之行為非常
    可惡，也可能影響其他用路人之安全等語（見本院卷第20頁
    反面、第30頁及反面）；並衡以被告坦承犯行之犯後態度，
    其自陳目前從事搬貨工，每月平均收入約2 萬多元，未婚，
    有父親、繼母、2 個妹妹、1 個弟弟之家庭狀況，暨其為高
    中畢業之智識程度（見相驗卷第12頁）等一切情狀，量處如
    主文所示之刑，以資儆懲。至公訴人雖對被告具體求處有期
    徒刑10月，惟經本院審酌上情，認稍嫌過重，併予敘明。
據上論斷，應依刑事訴訟法第273 條之1 第1 項、第299 條第1
項前段，道路交通管理處罰條例第86條第1 項，刑法第276 條第
1 項、第62條前段，刑法施行法第1 條之第1 項、第2 項前段，
判決如主文。
本案經檢察官何宗霖到庭執行職務。
中    華    民    國   100    年    10    月    24    日
                  刑事第三庭    法  官  陳雅琪
以上正本證明與原本無異。
如不服本判決應於收受判決後10日內向本院提出上訴書狀，並應
敘述具體理由；其未敘述上訴理由者，應於上訴期間屆滿後20日
內向本院補提理由書（均須按他造當事人之人數附繕本）。「切
勿逕送上級法院」。
                                書記官  顏錦清
中    華    民    國   100    年    10    月    24    日
附錄法條：
中華民國刑法第276 條
因過失致人於死者，處2 年以下有期徒刑、拘役或2 千元以下罰
金。
從事業務之人，因業務上之過失犯前項之罪者，處5 年以下有期
徒刑或拘役，得併科3 千元以下罰金。